【裁判字號】    89,交易,43
【裁判日期】    890717
【裁判案由】    過失傷害
【裁判全文】
臺灣嘉義地方法院刑事判決                          八十九年度交易字第四三號
    公  訴  人  臺灣嘉義地方法院檢察署檢察官
    被      告  乙○○
右列被告因過失傷害案件，經檢察官提起公訴（八十九年度偵字第四號），本院判決
如左：
    主  文
乙○○從事業務之人，因業務之過失傷害人，處拘役伍拾日，如易科罰金，以佰元
折算壹日。
    事  實
一、乙○○係從事駕駛小貨車載運衣服販賣為附隨業務之人，於民國八十八年十月十
    日晚上十一時許，駕駛車牌號碼：Ｎ８─３０６１自用小貨車，沿雙向四車道之
    嘉義市○○路由南往北方向行駛，於駛至該路二一二號前，由其原行駛之外側快
    車道變換至內側快車道時，本應注意汽車在雙向四車道行駛時，外車道之車輛應
    讓內車道之車輛先行，詎其疏未注意及此，未讓在其車後同向行駛於內側快車道
    之由甲○○所駕駛車牌號碼Ｎ３─６０１９號自用小客車先行，且未與該車保持
    安全距離，即貿然變換至內側快車道，甲○○見狀閃避不及，駕車自後擦撞該小
    貨車，造成甲○○受有右側上肢擦傷及左手挫傷之傷害。乙○○於肇事後未被偵
    查犯罪機關發覺前，即打電話報警，並主動向到達現場處理之警員坦承肇事，進
    而接受本件裁判。
二、案經甲○○訴由嘉義縣警察局第二分局報請臺灣嘉義地方法院檢察署檢察官偵查
    起訴。
    理  由
一、訊據被告乙○○固坦承於前開時地駕車與告訴人甲○○所駕駛之自小客車發生擦
    撞之事實不諱，惟矢口否認右揭過失傷害犯行，並辯稱：其變換車道前，有打方
    向燈，且看告訴人之小客車尚距離有六輛車時，始變換車道，係因告訴人之車速
    太快，剎車不及，才撞到其所駕小貨車，其沒有過失云云。惟查：
（一）右揭被告駕駛小貨車突然變換車道，致告訴人見狀煞避不及，駕車自後擦撞小
      貨車受傷之事實，業據告訴人迭於偵審中指訴綦詳，復有診斷證明書、道路交
      通事故調查報告表各一紙及相片十二幀附卷可稽，又在白天視線良好之情況下
      ，欲自後視鏡判斷後車之距離已屬不易，更何況本件車禍發生時間為晚上十一
      時，視線昏暗再加上車燈之照射，自無從判斷後車之距離，被告竟稱當時告訴
      人之小客車在其車後約六輛車之距離，顯屬空言辯解之詞，且若當時被告已有
      顯示方向燈及注意安全距離，則衡諸常情，無論後車之速度快慢，駕駛人見狀
      第一反應，必先踩剎車，尤其是在後車超速行駛之情況下，現場更理應會留下
      有緊急剎車之剎車痕，然觀諸警製之道路交通事故調查報告表，現場並無剎車
      痕，而僅有撞擊後的滑痕及刮地痕，復如係告訴人駕駛小客車自後追撞被告所
      駕之小貨車，則告訴人之車頭係應呈正面撞擊之凹陷狀態，而非呈右前側受創
      嚴重之狀態，被告之小貨車亦非僅左後側有被撞擊受損的情形，足見被告所辯
      顯係事後卸責之詞，不足採信。而由前開道路交通事故調查報告表及雙方車輛
      受損之情形觀之，益徵告訴人之指訴應堪採信。
（二）按汽車在雙向四車道行駛時，外車道之車輛應讓內車道之車輛先行，道路交通
      安全規則第九十八條第一項第四款後段定有明文。上訴人曾經小客車考照程序
      ，對於上述規則自應熟稔，而本件交通事故發生時為晴天，柏油路面乾燥無缺
      陷、無阻礙物，且依當時情狀觀之，並應無不能注意之情事，被告駕車行駛之
      嘉義市○○路係雙向四車道，有道路交通事故調查報告表可按，而其自原行駛
      之外車道變換至內車道時，詎其疏未注意讓在內車道之由告訴人所駕駛小客車
      先行，足見被告駕車顯有過失，且本件經先後送請臺灣省嘉雲區車輛行車事故
      鑑定委員會鑑定及臺灣省汽車肇事覆議鑑定委員會覆議結果，亦均同此認定，
      有臺灣省嘉雲區車輛行車事故鑑定委員會八十九年四月十三日鑑定意見書及臺
      灣省汽車肇事覆議鑑定委員會八十九年六月二十九日函各一件可稽。
（三）另被告雖於本院審理時，稱肇事當時有友人一起同行欲返家，聲請傳喚證人，
      然被告自警訊、偵查以迄本院歷次調查時，均從未聲稱有此人證尚待調查，迨
      見本案欲辯論終結，始聲請調查此證據，其證據之可信度即堪懷疑，且依前述
      之證據，已足堪認定本件車禍之肇事原因，是顯核無傳喚之必要，附此敘明。
（四）又本件告訴人係因本件車禍受有如事實欄所載之普通傷害，亦有診斷證明書一
      紙在卷足憑。是被告前開過失駕車肇事行為，與告訴人之傷害結果間，自具有
      相當因果關係。事證明確，被告過失傷害犯行堪以認定。
二、被告乙○○係從事駕駛小貨車載運衣服販賣為附隨業務之人，其於駕駛小貨車載
    運衣服返家途中肇事致人受傷，核其所為，係犯刑法第二百八十四條第二項前段
    之業務過失傷害罪。又被告於肇事後即打電話向警察機關報案，接受偵訊並坦承
    肇事，有道路交通事故調查報告表之報案人欄內之記載可稽，為對於未發覺之罪
    自首而受裁判，應依刑法第六十二條前段之規定減輕其刑。爰審酌本件交通事故
    之發生原因、被告應負全部過失責任、犯罪所生危害，及犯罪後猶狡詞辯解，態
    度不佳等一切情狀，量處如主文所示之刑，並諭知易科罰金之折算標準。
據上論斷，應依刑事訴訟法第二百九十九條第一項前段，刑法第二百八十四條第二項
前段、第六十二條前段、第四十一條，罰金罰鍰提高標準條例第一條前段、第二條，
判決如主文。
本案經檢察官陳仁智到庭執行職務。
中      華      民      國      八十九    年      七      月    十七    日
                                  臺灣嘉義地方法院刑事第一庭
                                      法  官  楊  力  進
右正本證明與原本無異。
如不服本判決，應於判決送達後十日內向本院提出上訴狀( 應附繕本 )。
中      華      民      國      八十九    年      七      月    十七    日
                                      書記官  李  文  政


司法院資訊處製作；財團法人民間司法改革基金會備份。
